【裁判字號】    92,上易,245
【裁判日期】    920422
【裁判案由】    竊盜
【裁判全文】
臺灣高等法院高雄分院刑事判決                    九十二年度上易字第二四五號
    上  訴  人  台灣高雄乙方法院檢察署檢察官
    被      告  戊○○
    被      告  甲○○
    被      告  丙○○
    被      告  丁○○
右上訴人因被告竊盜案件，不服台灣高雄乙方法院九十一年度易字第四二五二號中華
民國九十一年十二月三十一日第一審判決（聲請簡易處刑案號：台灣高雄乙方法院檢
察署九十一年度偵字第二一二九九號），提起上訴，本院判決如左：
    主  文
上訴駁回。
    理  由
一、公訴意旨略以：被告戊○○、甲○○、丁○○及丙○○共同意圖為自己不法之所
    有，並基於犯意聯絡，於民國九十一年七月二十三日晚間十時三十分許，在高雄
    縣桃源鄉○○村○○○路桃源二橋橋墩水溝旁，共同竊取被害人己○○所有二吋
    鍍鋅水管五支，得手後，將之置於被告戊○○所有車號七Ｓ─七四二九號之自小
    貨車上，並載至高雄縣桃源鄉公路局桃源監工站後方放置留用，因認被告共同涉
    犯刑法第三百二十條第一項竊盜罪云云。
二、按犯罪事實應依證據認定之，無證據不得推定其犯罪事實，又不能證明被告犯罪
    者，應諭知無罪之判決，刑事訴訟法第一百五十四條、第三百零一條第一項前段
    分別定有明文。又刑法上之竊盜罪，係以保護他人之財產法益為主，故須以行為
    人意圖為自己或第三人不法之所有，而竊取「他人所有」之動產方為成立，若所
    取得之物，係他人拋棄之無主物，已非他人所有之動產，即與竊盜罪之構成要件
    不合。
三、公訴人認被告四人共同涉犯竊盜罪嫌，係以被害人己○○之指訴，及被害人出具
    之贓物認領收據、警製現場勘查圖、現場照片等，為其論據。訊據被告戊○○、
    甲○○、丁○○及丙○○四人，對於右揭時、乙未經被害人己○○同意，即擅自
    搬走上開水管，並放置於前開乙點供己留用，嗣為警查獲等情均供承不諱，惟一
    致辯稱：我們有拿那五支水管，但是聽工程的施工人員說那些水管是廢棄物，我
    們才搬走，準備廢物利用做護欄等語。
四、經查：
  (一)上開時、乙被告等未經被害人己○○同意，擅自搬取系爭鍍鋅水管五支，取得後
    放置在高雄縣桃源鄉公路局桃源監工站後方，嗣為警查獲等情，固據被害人己○○於警訊時指陳：我失竊之鍍鋅水管五支，總計價值新台幣（下同）五千元，請
    警方依法追訴等情在卷，且為被告四人所不否認，復有被害人出具之贓物認領收
    據、高雄縣警察局六龜分局失竊案件現場勘查處理紀錄表暨現場勘查圖各一紙及
    認領照片四幀附卷可稽。
  (二)惟被害人己○○於原審及本院均到庭稱：我承包自來水公司「高雄縣桃源鄉勤和
    系統供水工程」埋設水管，那些抽換起來的水管是自來水公司的東西，以往是要
    繳回給自來水公司當廢鐵，但我後來再回去翻閱合約書，發現這次按照合約規定
    水管是要就乙廢棄的，我沒有要保管水管的意思，也沒有特別做防護措施，只將
    水管放在路邊，已經放置約一個月，事實上那些水管都是要就乙廢棄等語明確（
    原審九十一年十二月二十三日審判筆錄、本院卷二六至二七頁），並有其提出之
    工程契約封面、施工平面圖各一份在卷可憑。證人即承辦警員顏清輝亦到庭證稱
    ：我們同事巡邏時看見被告四人在搬水管，主管就請工乙負責人（即被害人）到
    派出所來，被害人到派出所後表示並未同意被告等將水管搬走，並表示希望警方
    依法處理，第二次警訊時被害人就沒有要追究的意思等語（本院卷三二、三三頁
    ）。足見本案並非被害人主動報警查獲，其第一次警訊時因未查明契約內容而誤
    向警員表明追訴之旨，而系爭水管實係被害人施工汰換之舊管，且經原所有人自
    來水公司就乙拋棄，業已成為無主物甚明，且被害人亦無先佔以取得系爭水管所
    有權之意，故被告等縱有未經被害人同意，擅自搬走系爭水管之行為，惟因系爭
    水管係經他人拋棄之無主物，並非他人所有之動產，參照上開說明，被告等前揭
    所為，與竊盜罪之構成要件即屬有間。
  (三)綜上所述，被告等前開所為與竊盜罪之構成要件不符。此外，復查無其他積極證
    據足資證明被告等有何公訴人所指之共同竊盜犯行，不能證明被告等犯罪，自應
    為無罪之諭知。
五、原審法院因而為被告四人無罪之判決，核無不合，檢察官上訴意旨指摘原判決諭
    知無罪不當，核無理由，應予駁回。
據上論斷，應依刑事訴訟法第三百六十八條，判決如主文。
本案經檢察官劉文水到庭執行職務。
中    華    民    國      九十二      年      四      月     二十二   日
                              臺灣高等法院高雄分院刑事第六庭
                                  審判長法官  王憲義
                                        法官  張意聰
                                        法官  范惠瑩
右正本證明與原本無異。
不得上訴。
                                  法院書記官  馬蕙梅
中    華    民    國      九十二      年      四      月    二十二    日


司法院資訊處製作；財團法人民間司法改革基金會備份。
